臺灣高雄地方法院民事裁定
110年度消債職聲免字第106號
聲　請　人　鄧羽珊00000000000000
　　　　　　　　　　000000000000000000000000000000000000
00000000000000000000000000000000000000000000000000000000
00000000000000000000000000000000000000000000000000
代　理　人　賴祺元律師
相對人即債　台新國際商業銀行股份有限公司
權人　　　　　　　　00000000000000000000000000000000000
0000000000000000000000000000000000000000000000000000000
法定代理人　尚瑞強　00000000
　　　　　　　　　　000000000000000000000000
　　　　　　　　　　000000000000000000000000000000000000
相對人即債　第一商業銀行股份有限公司
權人　　　　　　　　000000000000000000000000000000000000
法定代理人　邱月琴　00000000
代　理　人　盧光照　00000000000000000000000000000000000
相對人即債　台灣金聯資產管理股份有限公司
權人　　　　　　　　000000000000000000000000000000000000
00000000000000000000000000000000000000000000000000000000
法定代理人　施俊吉　00000000
　　　　　　　　　　000000000000000000000000
　　　　　　　　　　000000000000000000000000000000000000
上列聲請人即債務人因消費者債務清理事件聲請免責，本院裁定
如下：
    主  文
聲請人即債務人鄧羽珊(原名：鄧美玲)應予免責。
    理  由
一、本案基礎事實
　　查聲請人即債務人於民國109年5月4日聲請清算，經本院以1
    09年度消債清字第109號裁定自109年11月17日開始清算程序
    ，嗣因財產不敷清償相關債務及費用，本院乃於110年4月21
    日以109年度司執消債清字第196號裁定終結清算程序確定，
    而普通債權人未同意免責。
二、本件經本院裁定終結清算程序確定，依消費者債務清理條例
    第132條、第133條、第134條之規定，本院應就聲請人是否
    應予免責（即無前開條例第133條、第134條規定之要件）進
    行審理，茲說明如下：
　㈠消債條例第133條前段
　1.本院裁定開始清算程序後，聲請人之財產及所得
　　⑴聲請人的財產
　　　查聲請人僅有薪資所得（詳後述），其名下無財產，僅自
      104年起，每月領取租金補助新臺幣（下同）3200元等情
      ，有稅務電子閘門財產所得調件明細表、低收入戶/中低
      收入戶/中低老年人生活津貼管理/身障者生活補助/單親
      家庭子女生活教育補助表、勞動部勞工保險局函、高雄市
      政府都市發展局函、勞動部勞動力發展署高屏澎東分署函
      在卷可資認定（見院卷第9-13頁、第14-18頁、第75頁、
      第78頁、第67-74頁）。
　　⑵聲請人之所得
　　　查聲請人主張：目前在天母貿易有限公司，擔任臨時工作
      人員，另外109年10-11月，從事代班臨時工，月收入1800
      0元至22000元，另有領取租金補助等語，並提出個人收入
      切結書為佐（見院卷第87頁、第89-90頁）。又依前開切
      結書所載，其薪資及領取疫情補助款金額，則自109年11
      月17日開始清算程序起至110年9月1日本院調查期日止，
      以月為單位計算，聲請人所得（臨時工所得、疫情補助款
      、租金補助款）總額為250200元（見院卷第91頁計算表）
      。
　2.本院裁定開始清算程序後，聲請人之支出
　　⑴依衛福部社會司公告109、110年度高雄市最低生活費為130
      99元、13341元，依消債條例第64條之2第1項、第2項之規
      定，聲請人、受扶養者之最低生活費用應以前開高雄市每
      月最低生活費用金額1.2倍計算即15719元、16009元做為
      計算基準數額。又前開最低生活費已包含居住費用（所佔
      比例24.36%），扣除此部分費用後，109、110年度之最低
      生活費為11890元、12109元。　
　　⑵聲請人支出之最低生活費
　　　查聲請人主張：我與子女租屋同住，每月有房租支出，及
      需負擔子女扶養費，金額請求依照法院之前准許的金額，
      我自己的生活費每月支出降到13000元，這樣可以補足生
      活費不足額的缺口等語（見院卷第89-90頁），參酌前開
      說明，聲請人之最低生活費即以前述金額為計算基準。則
      自109年11月17日開始清算程序起至110年9月1日本院調查
      期日止，以月為單位計算，聲請人支出最低生活費總額為
      143000元（見院卷第91頁計算表）。
　　⑶聲請人負擔之子女扶養費
　　　查聲請人與前配偶育有2名未成年子女陳○嫻、陳○晨（97
      年7月、98年11月生），其2人名下無財產，但自109年1月
      起每月領取單親家庭子女生活教育補助各2155元，自110
      年1月改領低戶補助，每月各領取2802元，另家扶中心自1
      04年5月起扶助陳○嫻、陳○晨，每月各2550元，而台灣世
      界展望會則自109年1月起迄今該會函覆日110年7月止，自
      109年1月起至110年6月止，計18個月，提供教育扶助金各
      22500元（換算後每月1250元）等情，有社會補助查詢資
      料、財團法人台灣兒童家庭扶助基金會高雄市南區分事務
      所函、財團法人台灣世界展望會函在卷可佐（見院卷第21
      -25頁、第33-37頁、第85頁、第79頁），復考量陳○嫻、
      陳○晨之年齡及資力狀況，依常情其2人應無庸支出房租，
      是以參酌前開說明，陳○嫻、陳○晨之最低生活費即以前述
      扣除居住費用後之金額11890元、12109元為計算基準，並
      扣除前開領取之各項補助、扶助款項後，再由聲請人與前
      配偶共同負擔，基此計算可知109、110年度每月應負擔之
      2名子女扶養費為11442元（計算式：109年度:(11890-215
      5-2550-1250)÷2×2=5935、110年度:(12109-2802-2550-12
      50)÷2×2=5507)，而聲請人主張依本院109年度消債清字第
      109號裁定准許之金額9782元，該金額低於前開金額，應
      可採納，因此自109年11月17日開始清算程序起至110年9
      月1日本院調查期日止，以月為單位計算，聲請人負擔2名
      未成年子女扶養費總額為250602元（見院卷第91頁計算表
      ）。
　3.本院裁定開始清算程序後，聲請人之所得餘額
　　依據上開證據，聲請人前開所得總額扣除個人最低生活費、
    2名未成年子女總額後，所得餘額為-402元，顯無餘額（見
    院卷第91頁計算表）。
　㈡消債條例第133條後段
　　聲請人於聲請清算前2年期間，可處分所得總額每月28094元
    ，扣除個人必要生活費15719元、子女扶養費9782元後，尚
    有餘額2593元等情，為聲請人所不爭執（見院卷第89頁），
    亦為本院109年度消債清字第109號裁定認定在案，則聲請人
    於聲請清算前2年期間所得餘額為62232元（計算式：2593×2
    4=62232）；又普通債權人於清算程序中受償總額為41291元
    乙節，亦有109年司執消債清字第196號裁定、債權表、金額
    分配表、分配結果彙總表、債權人受償金額彙總表在卷可參
    （見院卷第2頁、司執消債清字卷第38頁、第73-74頁）。可
    認聲請人於本院裁定開始清算程序後，其所得總額扣除個人
    最低生活費、2名未成年子女扶養費總額後已無餘額，且普
    通債權人受分配總額雖低於聲請清算前2年期間之可處分所
    得餘額，然仍不構成消債條例第133條所規定不免責事由。
  ㈢消債條例第134條部分
　　查聲請人無出國紀錄，此有入出境查詢表在卷可參（見院卷
    第8頁）；又本院復查無債務人有消費者債務清理條例第134
    條所列其他各款應不免責事由，且債權人亦未提出債務人有
    何符合消債條例第134條各款所規定之事證供本院參酌，堪
    認聲請人無消債條例第134條所定不免責事由之存在。
三、債權人所提其他意見，尚不影響判斷結果或其意見未臻明確
    ，爰不逐一論列，併予敘明。
四、據上論結，聲請人既經本院裁定終止清算程序確定，復無消
    債條例第133條、第134條所定應不免責事由存在，揆諸首揭
    說明，自應以裁定免除聲請人之債務，基此，本件聲請人聲
    請免責，自應予准許，爰裁定如主文。　　
中　　華　　民　　國　 110　　年　　10　　月　　12　　日
              　　民事庭　　法　官　賴寶合
上為正本係照原本作成
如不服本裁定，應於裁定送達後10日內，以書狀向本院提出抗告
，並繳納抗告費新臺幣1千元
中　　華　　民　　國　 110　　年　　10　　月　　12　　日
  　                        書記官　胡美儀